臺灣高等法院臺中分院刑事判決　　　　　　　　　　九十年度上易字第二六一九號
　　上　訴　人
　　即　被　告　甲○○
　　選任辯護人　陳修義
右上訴人因傷害等案件，不服臺灣彰化地方法院九十年度易字第一三七八號中華民國
九十年十一月十六日第一審判決（起訴案號：臺灣彰化地方法院檢察署九十年度偵字
第二二二三號），提起上訴，本院判決如左：
    主      文
原判決撤銷。
甲○○無罪。
    理      由
一、公訴意旨略以：被告甲○○因其妻己○○及親屬洪素霞、洪陳樹儀、黃惠娟等人
    曾與丁○○發生債務糾紛，進而演變成互毆事件，而與丁○○有過節，竟基於恐
    嚇之犯意，於民國（下同）八十九年十二月七日十七時許，至彰化縣二林鎮○○
    路三○八號丁○○住所，對丁○○恫嚇稱：「若敢到派出所提告訴，就對你們全
    家不利」等語，使丁○○心生畏懼，致生危害於安全，被告甲○○復另行起意，
    於九十年一月三日二十一時三十分許，夥同姓名、年籍不詳之成年男子二名，共
    同基於傷害人身體之犯意聯絡，由被告甲○○駕駛車牌號碼八Ｈ─八九九六號自
    用小客車（起訴書誤載為八Ｈ─八九九八），以報紙將車牌蓋住後，搭載該二名
    男子，在彰化縣二林鎮○○里○○街與仁愛路口，攔下丁○○騎乘之車牌號碼Ｕ
    ＡＢ─五○七號輕型機車，被告甲○○以手指向丁○○示意後，該二名男子隨即
    下車分持木劍、錏管（均未扣案）各一支毆打丁○○，致丁○○受有左前臂腫脹
    及擦傷一Ｘ一公分、右上臂腫脹四Ｘ四公分、右拇指腫脹等傷害，因丁○○大聲
    呼救引起路旁居民注意，被告甲○○等人始駕車逃逸，惟遮蓋所駛自用小客車之
    報紙被風吹起，丁○○遂記下其車牌號碼八Ｈ─八九九六號，向警方報案而循線
    查獲，因認被告犯有刑法第三百零五條之恐嚇危害安全罪及第二百七十七條第一
    項之傷害罪嫌云云。
二、按犯罪事實應依證據認定之，無證據不得推定其犯罪事實，又認定不利於被告之
    事實須依積極證據，苟積極證據不足為不利於被告事實之認定時，即應為有利於
    被告之認定，更不必有何有利之證據，再告訴人之告訴，係以使被告受刑事訴追
    為目的，是其陳述是否與事實相符，仍應調查其他證據以資審認，刑事訴訟法第
    一百五十四條、最高法院三十年上字第八一六號、五十二年台上字第一三○○號
    判例參照，訊據上訴人即被告甲○○堅決否認犯右開罪行，辯稱：十二月七日下
    午五時許伊還沒有下班，不可能去恐嚇告訴人，告訴人原來和伊小姨子在一起，
    後來分手，且伊太太曾向告訴人借過錢，告訴人曾向伊催討，可能因此有怨隙，
    九十年一月三日晚上伊與辛○○、戊○○等人在丙○○家中喝酒，直到當晚十點
    多才回到家，伊所有之八Ｈ─八九九六號自小客車當晚八點多由伊太太駛至趙本
    政眼科診所就醫，九點多才回家等語，經查公訴人認被告犯罪不外以告訴人丁○○之指訴及證人即其配偶庚○○之證述暨驗傷診斷書為證，惟查告訴人於九十年
    一月四日、一月十三日警訊時均未言及被告有於八十九年十二月七日恐嚇之情事
    ，於同月十八日始言及案外人洪昌澤以電話恐嚇伊（此部分業經不起訴處分）及
    被告至伊住處恐嚇之情事（詳警訊筆錄），指稱：被告甲○○係站於屋外以兇惡
    之口氣恐嚇伊如果敢提出告訴，就要對伊全家不利，伊當時在屋內等語，核與證
    人庚○○於警訊時證述：甲○○在伊住處外大聲罵三字經說：幹你娘雞巴，並對
    丁○○恐嚇說如敢前往派出所提出告訴就要對我們全家不利，且還要動手打丁○○，因丁○○要報案，甲○○才離去等語有異，又八十九年十二月七日與告訴人
    發生爭執者係案外人洪素霞等人非被告，洪陳樹儀、洪素霞且因而受傷，被告何
    須前往恐嚇，告訴人於八十九年十二月九日至警局報案製作筆錄時亦僅表示對洪
    素霞一人提出傷害告訴（詳警訊筆錄），苟被告於八十九年十二月七日有恐嚇之
    情事，告訴人何以於報警時未提及，況告訴人之身材較被告魁梧，被告又豈敢前
    往恐嚇，另告訴人及證人於警訊中均未提及被告之妻己○○有與被告共同前往恐
    嚇，嗣於原審九十年十一月一日調查時告訴人方指稱己○○有共同前往等語，然
    證人己○○證述：當日四點多爭吵後大家都有受傷，警察說如果要告訴就要去驗
    傷，當時伊陪伊母親洪陳樹儀去驗傷，不可能再去他們家等語，並有洪陳樹儀之
    診斷書在卷可參，依診斷書所載洪陳樹儀確於八十九年十二月七日至彰化基督教
    醫院二林分院急診求治，證人己○○為人女陪其就醫並不悖常情，次查告訴人於
    警訊時指稱：九十年一月三日下午九時三十分許，在二林鎮○○街與仁愛路口，
    被告駕駛八Ｈ─八九九六號自小客車從伊左後方衝向前阻擋伊之去路，致伊騎乘
    之ＵＡＢ─五○七號輕型機車人車倒地，自小客車右後座就有二名不詳姓名之男
    子衝下車，分持木劍及錏管毆打伊，其中一名就用手搶走伊所戴之金項鍊（此部
    分公訴人認無證據證明，與傷害部分有裁判上一罪之關係，不另為不起訴處分）
    ，右後座打開時伊從門縫看去，正好看到甲○○在駕駛座上，他正好轉頭利用手
    對後坐人員示意是伊，該小自客車之車牌原本用報紙矇住，但於逃逸時矇住車牌
    之報紙正好被風吹起，而顯現出車號等語，另證人庚○○於警訊時證述：丁○○
    當天回家時身上有流血，說遭甲○○開車載二名男子搶劫毆打等語，然證人庚○○並未在場目睹，而依告訴人丁○○於本院調查時所述被毆打之情形：有一個中
    等身材的人，另一個較胖，下車打伊，一個拿木劍，另一個拿錏管，拿木劍的人
    由伊頭部打下去，因為伊有戴安全帽，頭部沒有明顯的外傷，有打到伊的手部以
    及打伊的背部，右邊打三下，左邊打二下，至少有一下打背部，頭部至少有打三
    下，究竟是被木劍或是錏管打的伊不清楚，伊有喊救命，附近有居民探頭出來看
    ，他們就跑了等語，與告訴人所提由謝東明醫院出具之診斷書記載告訴人所受之
    傷係左前臂腫脹及擦傷一Ｘ一公分、右上臂腫脹四Ｘ四公分、右拇指腫脹不符，
    又告訴人於警訊時稱認識被告約二年，對被告平日駕駛何交通工具自知曉，苟被
    告有意尋釁，何以不怕被發覺親自駕車參與，且僅以報紙將車牌矇住，有違常情
    ，另證人即警員陳正道於原審證述：一月三日晚上九點多，告訴人與他太太到派
    出所報案，並沒有說是誰打他，隔天下午二點多告訴人又來派出所報案，有提供
    一個車牌讓伊查，他說是一個叫阿輝的打他，伊查車籍資料後，再向高雄縣調被
    告的口卡片，經告訴人指認說是被告打他的沒錯，嗣又稱不太清楚告訴人有沒有
    說是甲○○打的等語，如上述，告訴人與被告認識二年，何須再由警察調口卡供
    其指認，況證人己○○於本院調查時證述：九十年一月三日晚上八點多伊駕駛八
    Ｈ─八九九六號自小客車去看眼睛，並有被告於警訊時所提趙本政眼科醫療費用
    收據在卷可按，另趙本政眼科函稱：己○○確於當日晚上八點至九點半間前往就
    診，所患結膜炎並不影響工作、開車能力，另證人辛○○於本院調查時證述：九
    十年一月三日下班後被告與伊及黃勝發、呂良合、戊○○暨伊老闆丙○○在工廠
    吃飯、喝洒，大約十點許伊就上樓洗澡，甲○○就坐戊○○的車子離開，事後二
    個禮拜天，甲○○等去我們那裡維修電梯有說到此事，伊才特別有印象等語，證
    人戊○○證述：九十年一月三日甲○○與伊在大城鄉丙○○的鐵工廠作鐵工，晚
    上老闆留伊等在那裡吃晚飯，有王老闆、他的師傅，連伊二人共六人，伊等在九
    點多離開，由伊開貨車載甲○○回去，因為隔了幾天伊知道發生這件事情，因當
    時甲○○與伊在一起，所以伊特別記得此事等語，被告所辯尚非無據，告訴人既
    稱有人目睹，迄未提出被告涉案之目擊證人供調查，本院亦查無其他積極證據足
    認被告犯上開罪行，尚難以告訴人右開有瑕疵之指訴遽認被告犯罪，告訴人嗣於
    本院九十一年二月二十日訊問時始稱：伊妻舅於伊被打時到現場有看到被告夫妻
    二人，十月九日伊到芳苑分駐所報案時，被告夫妻就開車要來撞伊等語，非旦與
    之前所述不合，且未見於之前訊問時陳明，請求傳訊警員，亦未陳報姓名，爰不
    予傳訊，原審未詳細調查勾稽，且誤認被告駕駛八Ｈ─八九九六號自小客車犯案
    ，該車於案發後即轉賣他人，用意非單純（按被告所駕之車係八Ｈ─八九九六號
    ，被告於九十年七月二十三日始典當，有被告所提行車執照影本及當票在卷可查
    ），尚有未洽，被告上訴否認犯罪有理由，原審判決既有如上未當之處，應由本
    院將其撤銷改判，另為無罪之諭知。本件選任辯護人經合法通知無正當理由不到
    庭，因非強制辯護案件，爰不待其辯論逕行判決。
三、據上論斷，應依刑事訴訟法第三百六十九條第一項前段、第三百六十四條、第三
    百零一條第一項，判決如主文。
本案經檢察官乙○○到庭執行職務。
中      華      民      國　    九十一     年     四      月   二十三 　日
                                臺灣高等法院臺中分院刑事第九庭
                                      審判長法　官　陳　筱　珮
                                            法　官  吳　重　政
                                            法  官  康  應  龍
右正本證明與原本無異。
不得上訴。
                                            書記官  黃　薰　慧
中      華      民      國　    九十一     年     四      月   二十四 　日
                                                                        Ｒ
